臺灣臺北地方法院刑事判決　　　　　　　94年度交訴字第74號
公　訴　人　臺灣臺北地方法院檢察署檢察官
被　　　告　乙○○
選任辯護人　徐鈴茱律師
上列被告因偽造文書等案件，經檢察官聲請簡易判決處刑（94年
度偵字第10217 號），本院臺北簡易庭認不宜簡易判決處刑，改
依通常程序審理，嗣本院於準備程序中經訊問被告自白犯罪後，
並經本院合議庭裁定認為宜以簡式審判程序審理，判決如下：
    主    文
乙○○服用酒類，不能安全駕駛動力交通工具而駕駛，處拘役參
拾日，如易科罰金，以參佰元折算壹日。又行使偽造私文書，足
以生損害於公眾及他人，處有期徒刑肆月，如易科罰金，以參佰
元折算壹日。附表編號一至十所示偽造之「甲○○」署押（含署
名及指印），均沒收之。
    事    實
一、乙○○明知服用酒類或其他相類之物足以造成不能安全駕駛
    動力交通工具，有肇事危險之虞，竟於民國94年4 月8 日凌
    晨2 時30分許，在臺北市○○○路上某PUB 店內飲用含有酒
    精成分之威士忌5 杯，已達反應較慢、感覺減低、影響駕駛
    而不能安全駕駛動力交通工具之狀況下，仍於飲酒後之同日
    凌晨3 時28分許，駕駛動力交通工具即車號6E-9776 號自用
    小客車，行經臺北市○○區○○路4 段27巷34號前，為警攔
    檢查獲，並經警以呼氣酒精測試器對其為酒精濃度測試，測
    得其呼氣後所含酒精濃度已達每公升0.62毫克（即0.62MG/L
    ）。詎乙○○為規避刑責，竟冒用其兄甲○○之名義應訊，
    並基於行使偽造私文書之犯意，自同日凌晨3 時28分許起，
    在臺北市○○區○○路4 段27巷34號前，接續在附表編號1
    至2 所示之酒精濃度測試表及攔停酒測稽查確認單上偽造「
    甲○○」之署名及指印、及在臺北市政府警察局大安分局敦
    化南路派出所辦公室內，接續在附表編號3 至5 所示之同心
    圓檢測圖樣表、警詢筆錄及逮捕人犯時間管制表上偽造「甲
    ○○」之署名及指印；且接續在附表編號6 至10所示具有存
    證、收據性質之臺北市政府警察局舉發違反道路交通管理事
    件通知單收受聯、犯罪嫌疑人權利告知書、夜間詢問同意書
    、拘提逮捕通知書通知本人聯及拘提逮捕通知書通知親友聯
    上偽造「甲○○」之署名及指印，表示已知悉各該文書內容
    之證明，並持之交回臺北市政府警察局大安分局敦化南路派
    出所承辦員警而行使之，均足以生損害於甲○○本人及偵查
    犯罪機關對於文書製作與偵查犯罪之正確性。
二、案經臺灣臺北地方法院檢察署檢察官自動檢舉聲請簡易判決
    處刑，本院臺北簡易庭認不宜簡易判決處刑，改依通常程序
    審理，嗣本院於準備程序中經訊問被告自白犯罪後，並經本
    院合議庭裁定認為宜以簡式審判程序審理。
    理　　由
一、前揭事實業據被告乙○○於偵查、本院準備程序及審理時均
    供承不諱，核與證人即被害人甲○○於偵查中之證述情節相
    符。此外，復有附表編號1 至10所示之酒精濃度測試表、攔
    停酒測稽查確認單、同心圓檢測圖樣表、警詢筆錄、逮捕人
    犯時間管制表、臺北市政府警察局舉發違反道路交通管理事
    件通知單收受聯、犯罪嫌疑人權利告知書、夜間詢問同意書
    、拘提逮捕通知書通知本人聯及拘提逮捕通知書通知親友聯
    等資料在卷（見偵查卷第4 頁至第9 頁、第11頁至第15頁）
    可稽，且被告為警攔檢查獲時經測試其呼氣後所含酒精濃度
    已達每公升0.62毫克，此有前開酒精濃度測試表及臺北市政
    府警察局舉發違反道路交通管理事件通知單影本（北市警交
    大字第AEB131202 號）各1 紙在卷（見偵查卷第7 頁）可按
    。基此，堪認被告之自白核與事實相符，自得採為論罪之依
    據。次按刑法第185 條之3 規定所謂「不能安全駕駛」，係
    抽象危險犯，並不以發生具體危險為必要，參考德國、美國
    之認定標準，對於酒精濃度呼氣已達每公升0.55毫克以上，
    肇事率為一般正常人之10倍，認為已達「不能安全駕駛」之
    標準，亦有法務部88年5 月18日以法88檢字第001669號函文
    1 紙附卷（見本院卷第49頁）足參。又按當人飲酒後，若以
    呼氣酒精測試器測得之呼氣後所含酒精濃度達到每公升0.5
    毫克時，反應較慢，感覺減低，將影響駕駛；達到每公升0.
    75毫克時，思考與個性行為均會改變；達到每公升1.0 毫克
    時，步態不穩，噁心嘔吐，精神混惑不清晰；達到每公升1.
    5 毫克時，說話不清楚，感覺喪失，視力模糊；達到每公升
    2.0 毫克時，體溫與血糖均降低，肌肉控制差，甚至會導致
    癲癇發作；達到每公升3.5 毫克時，則已經神智不清，反射
    減低，甚至呼吸抑制，復有行政院國軍退除役官兵輔導委員
    會臺北榮民總醫院以88年8 月5 日（88）北總內字第26868
    號函文1 紙在卷（見本院卷第50頁至第52頁）可稽。而本件
    被告為警攔檢查獲時其呼氣後所含酒精濃度已達每公升0.62
    毫克，顯高於上開標準值，其發生肇事之危險性，亦高出一
    般人，揆諸前開說明，被告顯已因飲酒而不能安全駕駛動力
    交通工具無疑。本件事證已臻明確，被告上揭犯行洵堪認定
    。
二、查被告酒醉駕車為警查獲後，為規避刑責冒名應訊，使承辦
    員警誤信其為甲○○而製作筆錄，其於附表編號1 至5 所示
    之酒精濃度測試表、攔停酒測稽查確認單、同心圓檢測圖樣
    表、警詢筆錄及逮捕人犯時間管制表上偽造「甲○○」之署
    名及指印，使承辦員警誤信其為甲○○而進行偵查，自足以
    生損害於甲○○本人及偵查犯罪機關對於文書之製作與偵查
    犯罪之正確性。而被告於附表編號6 至10所示之臺北市政府
    警察局舉發違反道路交通管理事件通知單收受聯、犯罪嫌疑
    人權利告知書、夜間詢問同意書、拘提逮捕通知書通知本人
    聯及拘提逮捕通知書通知親友聯上偽造甲○○署名及指印，
    依其內容足以表示其係偽以「甲○○」名義，出具證明被冒
    名人「已收受舉發違反道路交通管理事件通知單」、「業經
    告知訊問前依法應告知之事項」、「同意接受夜間訊問」、
    「已經收受拘提逮捕通知」及「通知指定親友」之用意，自
    屬刑法第210 條規定之私文書，雖該等私文書之內容係警察
    事先印製，然此不過為便利之措施，被告既明知其內容，自
    可決定是否簽署，既仍執意冒名應訊而在其上偽造署押，則
    該事先印製之內容即為被告採為自己之一定意思表示，而屬
    刑法第210 條規定之私文書。被告於簽名及按指印後，再交
    付予臺北市政府警察局大安分局敦化南路派出所承辦員警，
    顯然對於該等文書之內容有所主張，自亦足以生損害於甲○
    ○本人及偵查犯罪機關對於文書製作與偵查犯罪之正確性。
    核被告所為，係犯刑法第185 條之3 服用酒類不能安全駕駛
    動力交通工具而駕駛罪及同法第216 條、第210 條之行使偽
    造私文書罪。被告冒用甲○○姓名簽名及按指印（含附表編
    號1 至10所示之酒精濃度測試表、攔停酒測稽查確認單、同
    心圓檢測圖樣表、警詢筆錄、逮捕人犯時間管制表、臺北市
    政府警察局舉發違反道路交通管理事件通知單收受聯、犯罪
    嫌疑人權利告知書、夜間詢問同意書、拘提逮捕通知書通知
    本人聯及拘提逮捕通知書通知親友聯），為偽造私文書之部
    分行為；及被告偽造附表編號6 至10所示之臺北市政府警察
    局舉發違反道路交通管理事件通知書收受聯、犯罪嫌疑人權
    利告知書、夜間詢問同意書、拘提逮捕通知書通知本人聯及
    拘提逮捕通知書通知親友聯等私文書後復持以行使，偽造之
    低度行為應為行使之高度行為所吸收，均不另論罪。另被告
    接續於附表編號1 至10所示之酒精濃度測試表、攔停酒測稽
    查確認單、同心圓檢測圖樣表、警詢筆錄、逮捕人犯時間管
    制表、臺北市政府警察局舉發違反道路交通管理事件通知單
    收受聯、犯罪嫌疑人權利告知書、夜間詢問同意書、拘提逮
    捕通知書通知本人聯及拘提逮捕通知書通知親友聯上偽造「
    甲○○」署名及指印之行為，均係基於同一冒名應訊犯意下
    之接續行為，僅侵害一個法益，應只論以一罪。又被告所犯
    上揭服用酒類不能安全駕駛動力交通工具而駕駛罪及行使偽
    造私文書罪二罪間，犯意各別，行為互殊，應予分論併罰。
    爰審酌被告之犯罪動機、目的、手段、品行、智識程度，及
    無視政府法令之宣導，與酒精成分對人之意識能力具有不良
    影響，超量飲酒後會導致對周遭事務之辨識及反應能力較平
    常狀況薄弱，仍於飲酒後駕駛車輛在道路上行駛，置一般往
    來道路公眾之生命、財產安全於不顧，且於為警查獲後，為
    規避刑責而冒名應訊，欲入人於罪，所生危害非輕，惟念其
    犯罪後於偵查、本院準備程序及審理時均能坦認犯行，態度
    尚稱良好等一切情狀，分別量處如主文所示之刑，並均諭知
    易科罰金之折算標準。至被告在附表編號1 至10所示之酒精
    濃度測試表、攔停酒測稽查確認單、同心圓檢測圖樣表、警
    詢筆錄、逮捕人犯時間管制表、臺北市政府警察局舉發違反
    道路交通管理事件通知單收受聯、犯罪嫌疑人權利告知書、
    夜間詢問同意書、拘提逮捕通知書通知本人聯及拘提逮捕通
    知書通知親友聯上所偽造之「甲○○」之署名及指印，不問
    屬於犯人與否，均應依刑法第219 條之規定，併予宣告沒收
    之。
據上論斷，應依刑事訴訟法第452 條、第273 條之1 第1 項、第
299 條第1 項前段，刑法第185 條之3 、第216 條、第210 條、
第41條第1 項前段、第219 條，罰金罰鍰提高標準條例第2 條，
判決如主文。
本案經檢察官黃紋綦到庭執行職務。
中　　華　　民　　國　　94　　年　　11　　月　　23　　日
                  交通法庭法  官　蔡正雄
上正本證明與原本無異。
如不服本判決，應於判決送達後10日內向本院提出上訴狀（應抄
附繕本）。告訴人或被害人如對於本判決不服者，應具備理由請
求檢察官上訴，其上訴期間之計算係以檢察官收受判決正本之日
期為準。
                          書記官  葉潔如
中　　華　　民　　國　　94　　年　　11　　月　　23　　日
附表：
┌──┬────────────┬───────────┐
│編號│偽造「甲○○」署名      │應沒收偽造「甲○○」署│
│　　│、指印所在文件名稱      │名、指印之數量        │
├──┼────────────┼───────────┤
│1   │酒精濃度測試表          │署名及指印各1 枚      │
├──┼────────────┼───────────┤
│2   │攔停酒測稽查確認單      │同上                  │
├──┼────────────┼───────────┤
│3   │同心圓檢測圖樣表        │同上　　              │
├──┼────────────┼───────────┤
│4   │警詢筆錄                │署名3 枚、指印8 枚    │
├──┼────────────┼───────────┤
│5   │逮捕人犯時間管制表      │署名及指印各1 枚      │
├──┼────────────┼───────────┤
│6   │臺北市政府警察局舉發違反│署名1 枚              │
│    │道路交通管理事件通知單收│                      │
│    │受聯                    │                      │
├──┼────────────┼───────────┤
│7   │犯罪嫌疑人權利告知書    │署名及指印各1 枚      │
├──┼────────────┼───────────┤
│8   │夜間詢問同意書          │同上                  │
├──┼────────────┼───────────┤
│9   │拘提逮捕通知書通知本人聯│同上                  │
├──┼────────────┼───────────┤
│10  │拘提逮捕通知書通知親友聯│同上                  │
└──┴────────────┴───────────┘
附錄本案論罪科刑所依據之法條：
中華民國刑法第185條之3
 (重大違背安全駕駛罪)
服用毒品、麻醉藥品、酒類或其他相類之物，不能安全駕駛動力
交通工具而駕駛者，處1 年以下有期徒刑、拘役或3 萬元以下罰
金。
中華民國刑法第210條
 (偽造變造私文書罪)
偽造、變造私文書，足以生損害於公眾或他人者，處5 年以下有
期徒刑。
中華民國刑法第216條
 (行使偽造變造或登載不實之文書罪)
行使第210 條至第215 條之文書者，依偽造、變造文書或登載不
實事項或使登載不實事項之規定處斷。
